【裁判字號】    99,審訴,1767
【裁判日期】    990707
【裁判案由】    毒品危害防制條例
【裁判全文】
臺灣高雄地方法院刑事判決            99年度審訴字第1767號
公  訴  人  臺灣高雄地方法院檢察署檢察官
被      告  甲○○
上列被告因違反毒品危害防制條例案件，經檢察官提起公訴（98
年度毒偵字第6804號），本院以簡式審判程序審理，判決如下：
    主  文
甲○○施用第一級毒品，處有期徒刑捌月，扣案之第一級毒品海
洛因壹包（驗前淨重零點壹柒陸公克、驗後淨重零點壹陸陸公克
）沒收銷燬之；又施用第二級毒品，處有期徒刑月。應執行有
期徒刑拾月，扣案之第一級毒品海洛因壹包（驗前淨重零點壹柒
陸公克、驗後淨重零點壹陸陸公克）沒收銷燬之。
    事  實
一、甲○○前因施用毒品案件，經臺灣高雄少年法院以88年度少
    調字第90號裁定送觀察、勒戒後，因無繼續施用毒品傾向，
    於民國88年2 月9 日執行完畢釋放，並經同院為不付審理之
    諭知。又因再犯施用毒品案件，經臺灣高雄少年法院裁定送
    觀察、勒戒後，認有繼續施用毒品傾向，再經同院裁定令入
    戒治處所施以強制戒治，嗣先後經停止戒治、撤銷停止戒治
    ，於90年4 月21日執行完畢釋放。詎其仍不知戒絕毒癮，明
    知海洛因、甲基安非他命業經公告分別列為毒品危害防制條
    例第2 條第2 項第1 款、第2 款之第一、二級毒品，不得非
    法持有、施用，竟分別基於施用第一級毒品海洛因、第二級
    毒品甲基安非他命之犯意：(一)於98年10月24日15時許，在高
    雄市○○區○○路上某加油站廁所內，以將海洛因摻水置入
    注射針筒內注射身體之方式，施用第一級毒品海洛因1 次；
    (二)又於98年10月27日某時許，在高雄市○○路某廁所內，以
    將甲基安非他命置於玻璃球吸食器內用火燒烤產生煙霧吸食
    之方式，施用第二級毒品甲基安非他命1 次。嗣於98年10月
    29日16時許，在高雄縣鳥松鄉○○路與澄清路口，因行跡可
    疑為警盤查，並當場扣得其所有之第一級毒品海洛因1 包（
    驗前淨重0.176 公克、驗後淨重0.166 公克），經其同意採
    集尿液送驗，檢驗結果呈甲基安非他命陽性反應，始查悉上
    情。
二、案經高雄市政府警察局新興分局移送臺灣高雄地方法院檢察
    署檢察官偵查起訴。
    理  由
一、被告甲○○所犯係死刑、無期徒刑、最輕本刑為3 年以上有
    期徒刑以外之罪，其於準備程序就前揭被訴事實為有罪之陳
    述，經受命法官告知簡式審判程序之旨，並聽取其與公訴人
    意見後，本院認無不得或不宜改依簡式審判程序進行之處，
    爰依刑事訴訟法第273 條之1 第1 項、第284 條之1 ，裁定
    本件由受命法官獨任進行簡式審判程序，合先敘明。
二、上揭事實，業據被告於本院審理時坦承不諱，且其於上開時
    間為警查獲所採取之尿液，經送請高雄市凱旋醫院檢驗結果
    ，確呈甲基安非他命陽性反應，此有該院98年11月16日濫用
    藥物尿液檢驗報告（檢體編號：A98512號）、高雄市政府警
    察局新興分局偵辦毒品危害防制條例嫌疑人尿液採證代碼表
    各1 紙附卷可稽。又扣案之白粉1 包，送經檢驗結果，確含
    第一級毒品海洛因成分（驗前淨重0.176 公克、驗後淨重0.
    166 公克），有高雄市立凱旋醫院濫用藥物成品檢驗鑑定書
    1 紙在卷可考。據此，被告上開自白與事實相符，自可採為
    認定事實之證據，其確有施用第一級毒品海洛因及施用第二
    級毒品甲基安非他命之犯行，均堪認定。
三、按毒品危害防制條例於92年7 月9 日修正公布，自93年1 月
    9 日施行，其中第20條、第23條將施用毒品之刑事處遇程序
    ，區分為「初犯」及「5 年內再犯」、「5 年後再犯」，依
    其立法理由之說明：「初犯」，經觀察、勒戒或強制戒治後
    ，應為不起訴處分或不付審理之裁定；經觀察、勒戒或強制
    戒治執行完畢釋放後，「5 年內再犯」者，因其再犯率甚高
    ，原實施之觀察、勒戒及強制戒治既已無法收其實效，爰依
    法追訴或裁定交付審理。至於經觀察、勒戒或強制戒治執行
    完畢釋放後，「5 年後再犯」者，前所實施之觀察、勒戒或
    強制戒治已足以遮斷其施用毒品之毒癮，為期自新及協助其
    斷除毒癮，仍適用「初犯」規定，先經觀察、勒戒或強制戒
    治之程序。從而依修正後之規定，僅限於「初犯」及「5 年
    後再犯」二種情形，始應先經觀察、勒戒或強制戒治程序。
    倘被告於5 年內已再犯，經依法追訴處罰，縱其第3 次（或
    第3 次以上）再度施用毒品之時間，在初犯經觀察、勒戒或
    強制戒治執行完畢釋放5 年以後，已不合於「5 年後再犯」
    之規定，且因已於「5 年內再犯」，顯見其再犯率甚高，原
    實施觀察、勒戒或強制戒治，已無法收其實效，即應依該條
    例第10條處罰（最高法院95年第7 次刑事庭會議決定意旨、
    95年度臺非字第65號刑事判決意旨參照）。查本件被告因施
    用毒品案件，有事實欄所載經觀察勒戒及強制戒治等情形，
    此有臺灣高等法院被告前案紀錄表1 份在卷可按，其於觀察
    勒戒執行完畢釋放後5 年內已再犯施用毒品之情事，揆諸上
    揭說明，雖本次施用毒品之犯行距初犯經觀察勒戒執行完畢
    釋放日已逾5 年，仍應依法論罪科刑。
四、核被告所為，係犯毒品危害防制條例第10條第1 項之施用第
    一級毒品海洛因罪、同條第2 項之施用第二級毒品甲基安非
    他命罪。被告持有第一級毒品海洛因、第二級毒品甲基安非
    他命之低度行為，分別為其施用之高度行為所吸收，均不另
    論罪。其所犯上開2 罪間，犯意各別，行為互殊，應予分論
    併罰。本院審酌被告前因施用毒品案件經觀察勒戒、強制戒
    治後，未能徹底戒絕毒品，復犯本案施用毒品罪，顯有不該
    ；惟念其犯後坦承犯行，及施用毒品乃自戕自身健康，尚未
    直接危害他人，反社會性不高等一切情狀，分別量處如主文
    所示之刑，並定其應執行刑。
五、扣案之白粉1 包經送驗結果，確含第一級毒品海洛因之成分
    ，業已認明如前，爰依毒品危害防制條例第18條第1 項前段
    之規定，於被告所犯施用第一級毒品罪刑項下諭知沒收銷燬
    之。又鑑定單位一般係以傾倒之方式，將包裝袋內之毒品倒
    出而與包裝袋分離而稱重，必要時，輔以刮杓刮取袋內毒品
    ，然無論依何種方式分離，包裝袋內均有極微量之毒品殘留
    ，業經法務部調查局以93年3 月19日調科壹字第0930011306
    0 號函釋在案，並為本院職務上已知之事實，足認本件用以
    包覆扣案海洛因之包裝袋，其內含有極微量之毒品殘留而無
    法析離，應整體視為扣案之第一級毒品海洛因，不問屬於犯
    人與否，均應依前開規定併予沒收銷燬之。至於鑑驗耗用之
    毒品既已滅失，自無庸宣告沒收銷燬，附此敘明。
據上論斷，應依刑事訴訟法第273 條之1 第1 項、第299 條第1
項前段，毒品危害防制條例第10條第1 項、第2 項、第18條第1
項前段，刑法第11條、第51條第5 款，判決如主文。
本案經檢察官黃齡慧到庭執行職務。
中    華    民    國    99    年    7     月    7     日
                  刑事第十庭  法  官  楊佩蓉
以上正本證明與原本無異。
如不服本判決應於收受送達後10日內向本院提出上訴書狀，並應
敘述具體理由；如未敘述上訴理由者，應於上訴期間屆滿後20日
內向本院補提理由書（均須按他造當事人之人數附繕本）「切勿
逕送上級法院」。
中    華    民    國    99    年    7     月    7     日
                              書記官  陳蓉柔
附錄本案判決論罪科刑法條：
毒品危害防制條例第10條
施用第一級毒品者，處6 月以上5 年以下有期徒刑。
施用第二級毒品者，處3 年以下有期徒刑。

司法院資訊處製作；財團法人民間司法改革基金會備份。
